【裁判字號】    98,訴,2663
【裁判日期】    980814
【裁判案由】    毒品危害防制條例
【裁判全文】
臺灣板橋地方法院刑事判決              98年度訴字第2663號
公  訴  人  臺灣板橋地方法院檢察署檢察官
被      告  甲○○
                    （另案在臺灣臺北監獄臺北分監執行中）
上列被告因毒品危害防制條例案件，經檢察官提起公訴（98年度
毒偵字第3932號），被告於本院準備程序進行中就被訴事實為有
罪之陳述，經本院合議庭裁定由受命法官獨任進行簡式審判程序
，判決如下：
    主  文
甲○○施用第一級毒品，累犯，處有期徒刑捌月，扣案之注射針
筒伍支、電子磅秤壹臺均沒收，海洛因貳包（驗餘淨重零點零貳
參肆公克）沒收銷毀之；又施用第二級毒品，累犯，處有期徒刑
肆月，扣案玻璃球吸食器壹組沒收之。應執行有期徒刑拾月，扣
案之注射針筒伍支、電子磅秤壹臺、玻璃球吸食器壹組均沒收，
海洛因貳包（驗餘淨重零點零貳參肆公克）沒收銷毀之。
    事  實
一、甲○○前因施用毒品案件，經本院以87年度毒聲字第2002號
    裁定送觀察、勒戒，因認無繼續施用毒品之傾向，於民國87
    年10月7 日執行完畢出所；又因施用毒品案件，經本院以88
    年度毒聲字第1131號裁定送觀察、勒戒，仍因認無繼續施用
    毒品傾向，於88年3 月9 日執行完畢出所；復因施用毒品案
    件，經本院以89年度毒聲字第5782號裁定令入戒治處所施以
    強制戒治，期間另由本院以90年度毒聲字第3087號裁定停止
    戒治，所餘期間付保護管束，至91年1 月8 日保護管束期滿
    未經撤銷，視為強制戒治執行完畢，該次施用毒品犯行，另
    經本院以90年度易字第696 號判決判處有期徒刑7 月確定，
    於91年12月18日執行完畢出監；再因施用毒品犯行，經本院
    以91年度毒聲字第2577號裁定令入戒治處所施以強制戒治，
    經通緝後，於93年1 月9 日因毒品危害防制條例修正報結不
    予執行，此次施用毒品犯行，另經本院以91年度易字第2845
    號判決判處有期徒刑5 月確定，而於93年2 月4 日易科罰金
    執行完畢；更因施用毒品犯行，經本院以95年度易字第621
    號判決判處有期徒刑10月確定，嗣經本院以96年度聲減字第
    822 號裁定減刑為5 月確定後，甫於96年9 月5 日縮刑期滿
    執行完畢。詎猶不知悔改，竟基於施用第一級毒品海洛因及
    第二級毒品甲基安非他命之犯意，先於98年5 月25日中午某
    時，在其位於臺北縣新莊市○○○路47之1 號住處內，以將
    甲基安非他命置入玻璃球吸食器中燒烤吸取所生煙霧方式，
    施用第二級毒品甲基安非他命1 次，另於同日傍晚某時，再
    於上開住處內，以將海洛因加水稀釋置入針筒並施打進入體
    內之方式，施用第一級毒品海洛因1 次，嗣於同日22時許，
    其在臺北縣新莊市○○路333 巷口因發現員警，慌忙中將攜
    帶之海洛因2 包（驗餘淨重0.0234公克）丟棄之際為警察覺
    上前逮捕，後再經徵得甲○○之同意，由員警轉至其前揭住
    處進行搜索，進而扣得注射針筒5 支、玻璃球吸食器1 組、
    電子磅秤1 臺，並於採集其尿液送驗後，確認結果呈海洛因
    代謝物可待因、嗎啡類，與甲基安非他命代謝物陽性反應。
二、案經臺北縣政府警察局板橋分局報告臺灣板橋地方法院檢察
    署檢察官偵查起訴。
    理  由
一、本案被告甲○○所犯係死刑、無期徒刑、最輕本刑為三年以
    上有期徒刑以外之罪，且非高等法院管轄之第一審案件，其
    於準備程序中就被訴事實為有罪之陳述，經本院告知簡式審
    判程序之旨，並聽取公訴人、被告之意見後，經合議庭裁定
    由受命法官獨任進行簡式審判程序，合先敘明。
二、上揭犯罪事實，業經被告於本院準備程序及審理中坦承不諱
    ，並有扣得且經交通部民用航空局航空醫務中心98年6 月15
    日航藥鑑字第0982969 號毒品鑑定書鑑定確認之海洛因2 包
    （驗餘淨重0.0234公克）可資佐證。另查，採得之被告尿液
    經送驗後，確認檢驗結果呈海洛因代謝物可待因、嗎啡類，
    與甲基安非他命代謝物陽性反應，亦有臺灣檢驗科技股份有
    限公司出具之98年6 月10日編號：UL/2009/60015 號濫用藥
    物檢驗報告乙紙在卷可憑。綜上，足認被告上開出於任意性
    之自白確與事實相符，洵堪採為認定事實之依據，本案事證
    明確，被告犯行已堪認定。
三、又按92年7 月9 日新修正之毒品危害防制條例刪除二犯及三
    犯之規定，一改修法前繁雜之處遇程序，僅將施用毒品者簡
    化區分為初犯、再犯，並認施用毒品者係屬病患性犯人，以
    觀察、勒戒戒除其身癮，並以強制戒治去除其心癮。經觀察
    、勒戒或強制戒治執行完畢釋放後，若係5 年後再犯該條例
    第10條施用毒品罪者，與同條例第20條第1 項、第2 項關於
    「初犯」之處理方式相同，檢察官應先聲請法院裁定令被告
    入勒戒處所觀察、勒戒，並視有無繼續施用毒品傾向，決定
    應予釋放、為不起訴之處分，或應聲請法院裁定令入勒戒處
    所強制戒治；若係5 年內「再犯」同條例第10條施用毒品罪
    者，依同條例第23條第2 項規定，檢察官則應依法追訴。觀
    諸該條例第20條第3 項之修正理由：「觀察、勒戒或強制戒
    治5 年後再犯者，顯見前所實施之觀察、勒戒或強制戒治已
    足以遮斷其施用毒品之癮，為期自新及協助其戒除毒癮，對
    此5 年後再犯者，爰明定仍適用初犯之規定，先經觀察、勒
    戒、強制戒治之程序。」及同條例第23條第2 項之修正理由
    ：「為配合簡化施用毒品犯之刑事處遇程序，並鑑於經觀察
    、勒戒或強制戒治執行完畢釋放後5 年內再犯者，其再犯率
    甚高，原據以實施之觀察、勒戒及強制戒治既已無法收其實
    效，自應施以刑事處遇。」顯然如施用毒品者係前經觀察、
    勒戒或強制戒治等治療程序執行完畢5 年後，始再施用毒品
    之「初犯」，因前所執行之觀察、勒戒或強制戒治已足收戒
    除毒癮之效，自應重新執行觀察、勒戒或強制戒治等治療程
    序，並於治療程序執行完畢後，由檢察官為不起訴處分，毋
    庸對之追訴處罰；反之，在「再犯」之情形，因其先前所為
    治療程序顯未能收戒斷毒癮之效，且考量施用毒品者之再犯
    率偏高，乃簡化其刑事處遇程序，而逕予追訴處罰，不再施
    以治療程序。參酌上開立法理由，修正毒品危害防制條例就
    施用毒品者，祇於「初犯」及「5 年後再犯」二種情形，有
    其追訴條件之限制，即須於初犯經觀察、勒戒或強制戒治釋
    放後，5 年內均無施用毒品之行為，始能認其前所實施之觀
    察、勒戒或強制戒治已足遮斷毒癮，而得於5 年後再犯時，
    再予適用初犯之規定，重行觀察、勒戒等程序。倘5 年內已
    經再犯，被依法追訴處罰，縱其第3 次（或第3 次以上）施
    用毒品之時間在初犯釋放5 年以後，即與「5 年後再犯」之
    情形有別，且因已於「5 年內再犯」，顯見其再犯率甚高，
    原實施觀察、勒戒或強制戒治，已無法收其實效，而無5 年
    戒斷期之存在，自無再經觀察、勒戒及強制戒治之必要，應
    由檢察官逕行起訴，始符新法修正之本旨。是被告前因施用
    毒品案件，除經多次觀察、勒戒及強制戒治之執行外，更曾
    經判處罪刑確定，有臺灣高等法院被告前案紀錄表乙份在卷
    可佐，被告於第1 次觀察、勒戒執行完畢後，既曾於5 年內
    再犯毒品危害防制條例第10條之罪，其後並另曾經判刑確定
    ，本次被告所犯毒品危害防制條例第10條之罪，自非屬毒品
    危害防制條例第20條第3 項所定「5 年後再犯」之情形，而
    應依法追訴，附此敘明。
四、核被告所為，係犯毒品危害防制條例第10條第1 項之施用第
    一級毒品罪及同條第2 項之施用第二級毒品罪。其施用第一
    級毒品海洛因前後持有第一級毒品海洛因之低度行為，及施
    用第二級毒品甲基安非他命前持有第二級毒品甲基安非他命
    之低度行為，應分別為施用之高度行為所吸收，均不另論罪
    。又被告所犯之前述犯行，犯意各別、行為互殊、罪名有異
    ，應予分論併罰。又被告有如犯罪事實欄所載之犯罪科刑執
    行情形，此觀諸前述卷附之被告前案紀錄表即明，其受有期
    徒刑之執行完畢後，5 年以內故意再犯本案前揭有期徒刑以
    上之各罪，均為累犯，皆應依刑法第47條第1 項之規定加重
    其刑。爰審酌被告前已因施用毒品案件經送觀察、勒戒及強
    制戒治，並經法院數度判刑在案而仍不能戒除毒癮，再次漠
    視法令禁制而犯本罪，顯見其戒除毒癮之意志薄弱，然施用
    毒品所生危害，實以自戕身心健康為主，對於他人尚無明顯
    直接之實害，及其犯後坦承犯行，態度尚佳等一切情狀，分
    別量處如主文所示之刑，並定其應執行刑，以示懲儆。
五、扣案海洛因2 包（驗餘淨重0.0234公克），為被告持有供施
    用之第一級毒品，而海洛因為細微粉末，部分已沾附於塑膠
    袋上，若欲完全析離，雖非不可能，但此舉對毒品危害防制
    政策之施行，並無特殊助益，且徒費執行之成本，故均併依
    毒品危害防制條例第18條第1 項前段規定宣告沒收銷燬之，
    以符執行之實際。另扣得之注射針筒5 支、玻璃球吸食器1
    組與電子磅秤1 臺，既經被告自承均為其施用毒品所憑，或
    預備供其使用之物，自應併依刑法第38條第1 項第2 款之規
    定宣告沒收之。
據上論斷，應依刑事訴訟法第273 條之1 第1 項、第299 條第1
項前段，毒品危害防制條例第10條第1 項、第2 項、第18條第1
項前段，刑法第11條前段、第47條第1 項、第38條第1 項第2 款
、第51條第5 款，判決如主文。
本案經檢察官蘇振文到庭執行職務。
中    華    民    國    98    年    8     月    14    日
                  刑事第五庭  法  官  盧軍傑
上列正本證明與原本無異。
如不服本判決，應於判決送達後10日內敘明上訴理由，向本院提
出上訴狀 (應附繕本) ，上訴於臺灣高等法院。其未敘述上訴理
由者，應於上訴期間屆滿後20日內向本院補提理由書「切勿逕送
上級法院」。
                              書記官  周玉茹
中    華    民    國    98    年    8     月    14    日
附錄本案論罪科刑法條全文：
毒品危害防制條例第10條
施用第一級毒品者，處6月以上5年以下有期徒刑。
施用第二級毒品者，處3年以下有期徒刑。


司法院資訊處製作；財團法人民間司法改革基金會備份。
